【裁判字號】    97,消債清,51
【裁判日期】    980121
【裁判案由】    清算事件
【裁判全文】
臺灣臺南地方法院民事裁定            97年度消債清字第51號
聲  請  人  甲○○
代  理  人  陳慈鳳律師
上列當事人因消費者債務清理事件聲請清算，本院裁定如下：
    主  文
債務人甲○○自民國九十八年一月二十一日上午11時起開始清算
程序。
    理  由
一、按債務人不能清償債務或有不能清償之虞，且無擔保或無優
    先權之債務總額未逾新臺幣1,200 萬元者，於法院裁定開始
    清算程序或宣告破產前，得向法院聲請更生。法院開始更生
    程序之裁定，應載明其年、月、日、時，並即時發生效力，
    消費者債務清理條例第3 條、第42條第1 項、第45條第1 項
    定有明文。又按債務人對於金融機構因消費借貸、自用住宅
    借款、信用卡或現金卡契約而負債務，在聲請更生或清算前
    ，應提出債權人清冊，以書面向最大債權金融機構請求協商
    債務清償方案，並表明共同協商之意旨，債務人與金融機構
    協商成立者，不得聲請更生或清算，但因不可歸責於己之事
    由，致履行顯有重大困難者，不在此限，消費者債務清理條
    例第151 條第1、5項亦定有明文。
二、聲請意旨略以：債務人甲○○現為建築工地臨時工人，每月
    收入約新臺幣（下同）24,500元，除此收入外，無其他財產
    ，然累計債務總金額已達1,128,380元，前曾於民國95年5月
    4日依照中華民國銀行公會會員辦理消費金融案件無擔保債
    務協商機制，與債權人台新銀行等6家銀行成立協商，每月
    應還款金額為10,166元，分120期，至全部清償為止。債務
    人父親洪炎龍高齡78歲並無謀生能力、兄長洪朝榮有輕微智
    能障礙並罹患降結腸癌，2人需賴債務人扶養，債務人每月
    收入扣除應清償之協商金額後，已無法維持基本生活費及扶
    養父兄之支出，因此有不可歸責於己之事由，致履行顯有重
    大困難，且無擔保或無優先權之債務總額未逾1,200萬元，
    復未經法院裁定開始更生程序或宣告破產，爰依法向本院聲
    請清算等語。
三、經查：債務人主張之上開事實，業據提出戶籍謄本、帳戶存
    摺內頁影本、房屋租賃契約書、洪炎龍家境清寒證明書、洪
    朝榮重大傷病免自行部分負擔證明卡及醫療費用單據、財團
    法人金融聯合徵信中心之當事人綜合信用報告、債務人95、
    96 年 度之國稅局財產歸屬資料及綜合所得稅各類所得資料
    清單等件為證，查其95、96年度之國稅局財產歸屬資料及綜
    合所得稅各類所得資料清單可知，債務人於95、96年度均無
    薪資所得之收入，名下並無其他財產。債務人雖曾於消費者
    債務清理條例施行前，與各債權銀行就無擔保債務成立協商
    ，約定自95年5月起，分120期，每月償還10,166元等情，有
    協議書附卷可按，由債務人於上開債務協商當時提出之收入
    切結書表示收入來源為夜市幫人賣東西、打零工，每月收入
    約2萬元至2萬5千元不等，有台新銀行提出之收入證明切結
    書1紙在卷可稽，嗣債務人於95年12月間在吉麗商行擔任業
    務司機，每月收入2萬5千元，然至96年2月，因公司業務司
    機須長期在外地外宿拓展業務，債務人因家中有年老父親需
    照顧，以致無法符合公司作業需求而非自願性離職，有吉麗
    商行出具之證明書1紙為證，故於96年2月以後，債務人之工
    作即不穩定，其自承僅能在建築工地找臨時工之工作，按日
    計酬，以臺灣省97年每月每人最低生活費係9,829元以觀，
    債務人每月必要支出之基本生活費及扶養費（兄長）應為
    29,487元（9,829元×2人=19,658元，按債務人之父每月尚
    領有6,000元中低收入戶老人年金，應可自給自足），則依
    債務人目前不穩定之工作收入，除支應其本身及兄長生活費
    用外，顯已不足支付其之前債務協商金額每月10,166元甚明
    。是債務人主張其係因不可歸責於己之事由，致履行上開協
    議顯有重大困難，堪予採信，債務人確已達不能清償債務之
    程度。另債務人前未曾經法院宣告更生程序或宣告破產，亦
    未曾依消費者債務清理條例或破產法之規定而受刑之宣告等
    情，亦有本院民事紀錄科查詢表、臺灣高等法院被告前案紀
    錄表在卷可憑。
四、綜上所述，債務人僅係一般消費者，並未從事營業，其已達
    不能清償債務或有不能清償之虞之程度，其中無擔保或無優
    先權之債務，在1,200 萬元以下，之前雖與各債權銀行達成
    協議，但因不可歸責於己之事由，致履行上開協議顯有重大
    困難，且未經法院裁定開始更生程序或宣告破產，又查無債
    務人有消費者債務清理條例第6條第3項、第8條、第82條第2
    項所定駁回清算聲請之事由存在，則聲請人聲請清算，應屬
    有據，爰裁定如主文。
中    華    民    國    98    年    1    月     21    日
              民事第三庭    法      官  蔡雅惠
上為正本係照原本作成
本裁定不得抗告。
本裁定已於98年1 月21日上午11時公告。
中    華    民    國    98    年    1    月     21    日
                            書  記  官  詹書瑋


司法院資訊處製作；財團法人民間司法改革基金會備份。
